【裁判字號】    90,訴,41
【裁判日期】    920630
【裁判案由】    損害賠償
【裁判全文】
臺灣高等法院高雄分院民事判決  九十年度訴字第四一號
    原      告    乙○○
    訴訟代理人    甲○○
    被      告    丙○○
    訴訟代理人    林維毅律師
    複  代理人    王仁聰律師
                  范仲良律師
右當事人間損害賠償事件，原告於刑事訴訟程序（本院八十九年度上訴字第一五三二
號），提起附帶民事訴訟（本院九十二年度附民字第二二號），經刑事庭裁定移送，
本院判決如左：
    主      文
被告應給付原告新台幣佰貳拾萬肆仟零捌拾柒元，及自九十年五月十一日起至清
償日止，按年利率百分之五計算之利息。
原告其餘之訴駁回。
訴訟費用由被告負擔三分之二，餘由原告負擔。
本判決原告勝訴部分，於原告以新台幣壹佰貳拾萬元供擔保後，得為假執行；但被告
於假執行實施前以新台幣佰貳拾萬肆仟零捌拾柒元為原告預供擔保後，得免為假
執行。
原告其餘假執行之聲請駁回。
    事實及理由
一、原告起訴主張：其與被告丙○○原為男女朋友關係，被告於民國八十八年九月二
    十六日十五時許，駕駛自用小貨車搭載原告，行經高雄市苓雅區○○○路與大順
    路口時，被告因向原告要錢未果，兩人發生口角，原告要求停車並逕自下車後，
    被告竟尾隨而上，以右手持不明鈍器自後方朝原告右側頭部猛擊，致原告受有顱
    骨骨折、右硬腦膜下血腫、腦水腫等傷害，被告經本院八十九年上訴字第一五三
    二號判處殺人未遂罪刑在案，為此依侵權行為之法律關係，請求被告賠償：(一)醫
    療費用新台幣（下同）五萬一千四百六十六元。(二)精神慰藉金一百萬元。(三)減少
    勞動能力損害：五百六十六萬六千五百二十五元（月薪二萬元，依平均餘命計算
    ，自八十九年九月一日起至一百三十三年十月一日止），合計六百七十一萬七千
    九百九十一元，及自起訴狀繕本送達之翌日起，至清償日止，按週年利率百分之
    五起算之法定遲延利息。
二、被告則以：本件原告受傷乃因其自行跳車跌倒所致，並非遭受被告攻擊，原告既
    主張係遭被告毆打受傷，應由原告負舉證責任；原告於到庭陳述事發經過時曾忘
    情脫口說出其自行跳車；本件原告於歷次偵審中，就雙方爭吵原因、事發地點、
    被告攻擊方式及何人送醫救治等重要事項，前後供述多有矛盾不符之處，實難令
    人信服；原告所指之案發地點為高雄市○○街道，人群熙來攘往，若被告確有當
    街持鈍物朝原告頭部重擊，何以無人可證明此事，顯見原告之指述均為不實等語
    為辯。
三、本件原告主張：其於上開時、地搭乘被告駕駛之自用小貨車，行經高雄市○○○
    路與大順路口之際，在車上與被告發生口角，即要求被告停車，伊下車後步行不
    久，頭部即遭被告持不明鈍物毆打，隨即昏倒，因而受有顱骨骨折、右硬腦膜下
    血腫、腦水腫等嚴重傷害，造成中度肢障等情，並提出之高雄醫學大學附設中和
    紀念醫院診斷證明書、中華民國身心障礙手冊等為證，被告則以前揭情詞置辯，
    是本件首應審究者為：原告受有前開傷害係遭被告毆擊所致？亦或是其自行跳車
    受傷所致？經查：
  (一)原告主張之上開事實，業據其於刑事警偵訊及審判中指述甚詳，並提出診斷證明
    書一紙為證，觀之卷附天主教聖功醫院急診室病歷及高雄醫學院附設中和紀念醫
    院急診創傷病歷「創傷圖示」，原告受傷部位為頭部右側偏後方，此等傷勢與原
    告陳稱其於行進途中遭被告由後方持鈍器重擊之位置大致相符；又原告對於案發
    地點先後指述雖略有不同（其於八十九年五月二十三日刑事調查庭中陳稱「我在
    建國路與大順路口下車」，於八十九年七月十一日刑事調查庭中陳稱「我在大順
    路接近憲政路口口一家胎毛筆門口下車」），然高雄市○○路與憲政路呈平行，
    均與大順路相交岔，且為二條相鄰之橫向道路，原告於與被告爭吵、雙方盛怒之
    情況下，對於事發地點之正確位置陳述稍有誤差亦屬常情，實難以原告陳述之案
    發地點略有出入，即謂其未遭被告毆擊。
  (二)被告雖一再堅稱原告所受傷害係自行跳車所致，然原告受傷後立即就醫之財團法
    人天主教聖功醫院急診室病歷，及轉院後之高雄醫學院附設中和紀念醫院急診創
    傷病歷「創傷圖示」部分均僅記載原告頭部右側之傷害，並無任何身體其他部分
    傷害之記載（見本院八十九年上訴字第一五三二號卷宗第七十四頁、第七十七頁
    ），證人李昆興即高雄醫學院附設中和紀念醫院急診室外科醫生於偵查中復證稱
    「剛開始她（指原告）是去聖功醫院處理完畢後再轉到我們急診室，當時她插管
    意識不清，我們施以急救，她受傷害是顱骨骨折、右側硬腦膜下血腫‧‧‧身上
    除頭部外沒有明顯傷口‧‧‧頭部及四肢沒有明顯擦傷‧‧‧顱骨沒有明顯性外
    傷，臉部病歷沒有記載任何外傷，除了主要傷口外，次要傷口也要一併處理」等
    語（見台灣高雄地方法院檢察署八十八年度偵字第二七０三四號卷宗第三三頁）
    ，若如被告所辯原告所受傷害係其自行跳車所致，衡情原告當日穿著短袖Ｔ恤及
    短褲（見本院卷第八一頁，被告八十九年一月二十一日偵訊筆錄），若其於行進
    中之小貨車上突然跳出跌落地面，原告除受有如診斷證明書所載之頭部傷害外，
    身體四肢甚至於臉部亦應受有明顯擦傷，然二份急診室病歷記載及急診室醫生證
    述均指明原告除受有如診斷證明書所載之頭部傷害，身體均無任何擦傷，顯與跳
    車受傷之情狀有所不同，是被告上開辯解顯有可疑。
  (三)又本件經將被告丙○○送法務部調查局接受測謊，就(1)案發時其未打乙○○；(2)
    乙○○頭部非遭鈍器打傷；(3)乙○○係跳車跌傷等問題，經測試被告均呈情緒波
    動反應，研判被告有說謊，此有法務部調查局九十年四月廿四日（九○）陸（三
    ）字第九○一三二八九二號鑑定通知書在刑事卷可稽，益徵被告辯稱原告所受傷
    害係其自行跳車所致云云，不可採信。至聖功醫院及高雄醫學院附設中和紀念醫
    院急診室病歷所列「病人（家屬）主訴」均記載「係與友人吵架跳車所致」等語
    ，惟事發當時係被告將原告送往聖功醫院（見本院刑事庭九十年五月十日審判筆
    錄，本院卷第九二、九三頁），原告於頭部遭受重擊之情況下，意識不清，病歷
    之記載自然係出於被告單方面之陳述，尚難以前開病歷記錄即認定原告受傷原因
    是自行跳車。
  (四)被告復辯稱，原告於本院準備程序中陳述事發經過時，曾忘情脫口而出稱其自行
    跳車云云，然關於言詞辯論所定程式之遵守，專以筆錄證之，民事訴訟法第二百
    十九條定有明文。查原告分別於九十年七月二十四日及九十一年七月十六日先後
    二次到庭連續陳述事發經過，該二次準備程序筆錄並未就原告自認其有跳車行為
    等事項為任何之記載，且該二次庭期被告之訴訟代理人均有到庭陳述意見，若筆
    錄之記載確有缺漏，被告之訴訟代理人自會及時提出，於筆錄未記載之情況下，
    被告上開辯解亦難採信。
  (五)綜上所述，原告受傷之原因應係遭被告由後方毆擊所致，而被告因此犯殺人未遂
    罪之刑事責任部分，亦經本院刑事庭判處被告有期徒刑三年六月在案，經本院依
    職權調閱本院八十九年度上訴字第一五三二號案件全卷查明屬實，是原告主張因
    被告之侵權行為而受有損害，自堪信為真實。
四、按因故意或過失不法侵害他人之權利者，負損害賠償責任；不法侵害他人之身體
    或健康者，對於被害人因此喪失或減少勞動能力或增加生活上之需要，應負損害
    賠償責任；又不法侵害他人之身體、健康者，被害人雖非財產上之損害，亦得請
    求賠償相當之金額，民法第一百八十四條第一項前段、第一百九十三條第一項及
    第一百九十五條第一項分別定有明文。本件既已認定被告不法侵害原告之身體，
    則原告請求被告賠償因而所受之損害，洵有理由。茲就原告請求之各項損害賠償
    ，分別審核如下：
  (一)醫療費用：原告主張於八十八年九月二十六日受傷後，進入高雄醫學院附設中和
    紀念醫院，當天進行緊急開顱手術，八十八年十月十八日出院，嗣後陸續回診，
    共支出醫藥費五萬一千四百六十六元，業據其提出診斷證明書一紙、醫療費用收
    據聯十六紙為證，且為被告所不爭執，是原告請求被告賠償此部分損害，於法自
    屬有據。
  (二)減少勞動能力損失：
  １、原告係於五十八年八月二十四日出生，其主張自八十九年九月一日起至一百三
      十三年十月一日（即原告七十五歲時）止計算減少勞動能力之賠償，惟查勞動
      基準法第五十四條第一項第一款規定，勞工年滿六十歲者，雇主得強制其退休
      ，是原告得請求減少勞動能力之損失應計算至勞工強制退休年齡六十歲止，逾
      此部分之請求即屬無據，故原告得請求勞動能力損失之年資為三十年。
  ２、原告所受之前開傷害，據高雄醫學院附設中和紀念醫院回覆本院稱「經查乙○
      ○君（即原告）因腦部損傷致中樞神經機能遺存顯著障害，終身僅能從事輕便
      工作，屬殘等級七；第八項目」，有該院九十一年六月二十日（九一）高醫附
      秘第一五七三號函附卷可參（見本院卷第一五二頁），另經本院二次當庭命原
      告行走，發現原告均有左手擺動不正常、左腳跛行、左手臂無法伸直舉高、左
      手掌握力較弱等情況，有本院九十年七月二十四日及九十一年七月十六日準備
      程序筆錄在卷可稽，參照勞工保險殘廢給付標準表，屬障礙項目第八項之規定
      ，為七級殘廢，審酌原告於受傷前係任職於其父親開設之錦裕商行，負責製作
      便當外送，現只能從事商行內部工作，本院認其勞動能力減少百分之六十，又
      原告在錦裕商行工作每月月薪二萬元，有在職證明書一紙可稽，且依原告三信
      工商補校畢之程度，以二萬元為基準計算勞動能力損害，亦屬可採。則依霍夫
      曼計算法扣除中間利息後，原告計得向被告請求一次給付之勞動能力損失額為
      二百六十八萬二千六百二十一元（計算式為[20000×12×18.00000000 （此為
      工作能力喪失30年之霍夫曼係數）]=0000000（小數點以下四捨五入）；00000
      00×0.6=0000000）原告於此範圍內之請求，為有理由，應予准許；逾此數額
      之請求即非有據，不應准許。
  (三)精神慰藉金部分：查原告畢業於高雄三信工商補校，平時在父親開設之餐飲店負
    責作便當外送，名下有土地十二筆及房屋二筆，有財政部財稅資料中心九十年七
    月二十四日資五字第九０一０一八八二號函在卷足憑（見本院卷第六三至六六頁
    ）；而被告現於雲林縣麥寮地區從事打零工工作，並無明確之收入數據。本院審
    酌原告與被告之關係、原告正值妙齡，即因本件傷害受有顱骨骨折、右硬腦膜下
    血腫、腦水腫等傷害，導致中度肢體殘障而領有身心障礙手冊，精神及肉體上所
    受痛苦至鉅，及上開兩造當事人之身分、地位、財產等情，認原告得請求之精神
    上損害以五十萬元為適當，逾此數額之請求，不予准許。
五、綜上所述，原告因本件侵權行為所受之損害如下：１、醫藥費為五萬一千四百六
    十六元。２、減少勞動能力損失為二百六十八萬二千六百二十一元。３、精神慰
    藉金為五十萬元。共計三百二十三萬四千零八十七元。是原告本於侵權行為之法
    律關係，請求被告給付三百二十三萬四千零八十七元，及自起訴狀繕本送達之翌
    日起（民國九十年五月十一日）起至清償日止按週年利率百分之五計算之法定遲
    延利息，為有理由，應予准許。逾此所為請求，為無理由，應予駁回。
六、原告及被告均陳明願供擔保，聲請宣告假執行或免為假執行，經核原告勝訴部分
    ，合於法律規定，爰分別酌定相當擔保金額宣告之；其餘假執行之聲請，因訴之
    駁回而失所附麗，不予准許，應予駁回。
七、據上論結：本件原告之訴，為一部有理由，一部無理由，依民事訴訟法第七十九
    條但書、第四百六十三條、第三百九十條第二項、第三百九十二條第二項，判決
    如主文。
中      華      民      國    九十二    年      六      月      三十    日
                                      臺灣高等法院高雄分院民事第五庭
~B1審判長法官  蔡明宛
~B2法      官  林健彥
~B3法      官  黃科瑜
右為正本係照原本作成。
如對本判決上訴，須於判決送達後二十日內向本院提出上訴狀，其未表明上訴理由者
，應於上訴後二十日內向本院提出上訴理由書（均須按他造當事人之人數附繕本）。
上訴時應提出委任律師或具有律師資格之人之委任狀，並依附註條文規定辦理。
中      華      民      國    九十二    年      七      月      三      日
~B法院書記官  蘇恒仁
附註：
民事訴訟法第四百六十六條之一：
對於第二審判決上訴，上訴人應委任律師為訴訟代理人，但上訴人或其法定代理人具
有律師資格者，不在此限。
上訴人之配偶、三親等內之血親、二親等內之姻親，或上訴人為法人、中央或地方機
關時，其所屬專任人員具有律師資格並經法院認為適當者，亦得為第三審訴訟代理人。
第一項但書及第二項情形，應於提起上訴或委任時釋明之。
                                                                        Ｆ


司法院資訊處製作；財團法人民間司法改革基金會備份。
